臺灣高等法院高雄分院刑事判決　　　　 96年度上易字第591號
上　訴　人　臺灣高雄地方法院檢察署檢察官
被　　　告　乙○○
上列上訴人因被告竊盜案件，不服臺灣高雄地方法院96年度易字
第1226號中華民國96年5 月15日第一審判決（起訴案號：臺灣高
雄地方法院檢察署96年度偵字第5696號），提起上訴，本院判決
如下：
    主  文
上訴駁回。
    理  由
一、公訴意旨略以：被告乙○○於民國96年1 月12日上午6 時30
    分許，騎乘機車行經高雄市○○區○○路27號「九依救世堂
    」時，見大門外天公爐兩側擺放青銅雙龍，竟基於意圖為自
    己不法所有之犯意，持客觀上足供為兇器使用之螺絲起子，
    竊取上開青銅龍1 只得手後，隨即騎乘機車逃離現場，於逃
    離之際，恰為住在「九依救世堂」對面之甲○○發覺，即報
    警循線查獲，因認被告涉犯刑法第321 條第1 項第3 款之攜
    帶兇器竊盜罪嫌云云。
二、按被告未經審判證明有罪確定前，推定其為無罪；犯罪事實
    ，應依證據認定之，無證據不得認定犯罪事實。又不能證明
    被告犯罪者，應諭知無罪之判決，刑事訴訟法第154 條、第
    301 條第1 項分別定有明文。次按，認定犯罪事實所憑之證
    據，雖不以直接證據為限，間接證據亦包括在內，然而無論
    直接證據或間接證據，其為訴訟上之證明，須於通常一般人
    均不致有所懷疑，而得確信其為真實之程度者，始得據為有
    罪之認定，倘其證明尚未達到此一程度，而有合理之懷疑存
    在時，即難遽採為不利被告之認定，最高法院著有76年臺上
    字第4986號判例可資參照。又依刑事訴訟法第161 條第1 項
    規定，檢察官就被告犯罪事實，應負舉證責任，並指出證明
    之方法。因此，檢察官對於起訴之犯罪事實，應負提出證據
    及說服之實質舉證責任。倘其所提出之證據，不足為被告有
    罪之積極證明，或其指出證明之方法，無從說服法院以形成
    被告有罪之心證，基於無罪推定之原則，自應為被告無罪判
    決之諭知（最高法院92年臺上字第128 號判例可參）。
三、檢察官認被告涉犯前開罪嫌，無非係以證人甲○○之陳述為
    依據。然訊據被告則堅詞否認有何上開犯行，辯稱：案發當
    時，伊在家中睡覺，沒有到案發地點竊取物品，而伊與甲○
    ○並不相識，未曾見過甲○○等語。
四、經查：
（一）上開「九依救世堂」大門外天公爐兩側之1 只青銅龍，於
      前揭時、地，遭人以旋開螺絲之方式竊走之事實，業據證
      人甲○○歷於警詢（見警卷第4 、5 頁）、偵訊（見偵卷
      第21、22頁）、原審審理中（見原審卷第30、31頁）證述
      明確，並有案發現場相片在卷可佐（見警卷第11頁），固
      堪認定。
（二）證人甲○○於原審審理中證述：伊住在「九依救世堂」對
      面，住處與「九依救世堂」相隔1 條約17公尺寬之馬路，
      案發當日上午伊起床後，打開家中鐵門，要將狗牽出去外
      面時，見到對面之「九依救世堂」處，有1 個人將機車停
      在廟旁邊，並以衣服將該處天公爐的2 側蓋起來，伊因而
      注意到該人，但因該人也有看到伊，所以伊並未直接注視
      該人，而是裝作在做其他事情而暗中注意該人，過了2 、
      3 分鐘後，伊因為要拿鑰匙開車而進入屋內，過了不到10
      秒鐘，伊再度到屋外時，發現該人手上拿了1 個東西，此
      時伊亦察覺「九依救世堂」的天公爐缺了1 個耳，伊就衝
      過去追該人，結果該人就將竊得之物品放在機車腳踏板上
      ，並騎乘該機車逃逸離去，而該人逃逸時，伊並未記下其
      車號，之後伊也沒有去報警，又伊所以會在警詢、偵訊中
      指認被告即係竊取「九依救世堂」物品之人，是以被告之
      體型、所穿著之衣服均很像該名竊嫌為依據，至於面貌部
      分伊則無法完全確認，因為當時隔著1 條馬路，而被告經
      伊當庭指認之結果，還是覺得其上開特徵與竊嫌很像，另
      於本件案發之前，伊與被告並不相識等語（見原審卷第30
      、31頁），則依證人甲○○上開證述內容，其認被告係本
      件竊盜犯行之行為人，主要係以被告之身材、所穿著之服
      裝等為判斷依據，然關於人之身材、所著服裝等特徵，均
      係僅能類化，而無法個化之特徵，故僅以此2 項特徵即判
      斷被告係本件竊盜犯行之行為人，是否達到正確無誤之程
      度，已非無疑；再者，依證人甲○○所述，其與被告在案
      發之前並不相識，且其又係在相隔有約17公尺遠之馬路對
      面，暗中注意為上開竊盜犯行之人，並係於案發後10日之
      96年1 月22日，方第1 次至警局指認被告（見警卷第4 頁
      ），則衡諸一般常情，證人甲○○於此等狀況下，能否清
      楚觀察、記憶、判斷被告即係為本件竊盜犯行之行為人，
      亦有所疑；此外，依證人即查獲本案員警黃皇銘於原審審
      理中之證述：「九依救世堂」上開物品遭竊的事，警方係
      在轄區內進行巡察時知悉，甲○○於查獲被告前並未至警
      局報案或備案，伊之所以會將被告查獲到案，是因為其另
      外涉及一起詐欺案件，而持拘票去拘提被告所致，又拘提
      被告時，並未發現被告家中有何可疑之物品等語（見原審
      卷第30頁），是除證人甲○○前開陳述外，警方於本案之
      查證過程中，並未發現任何被告涉犯本案之其他事證，實
      難遽為不利於被告之認定。
（三）綜上，檢察官認被告涉犯前開犯行所憑之證據，尚未達於
      通常一般之人均不致有所懷疑，而得確信其為真實之程度
      ，依刑事訴訟制度「倘有懷疑，即從被告之利益為解釋」
      、「被告應被推定為無罪」之原則，即難據以為被告不利
      之認定。此外，復查無其他積極之證據，足資認定被告有
      何檢察官所指之上開犯行，被告被訴攜帶兇器竊盜罪自屬
      不能證明。
五、原審因而以不能證明被告犯攜帶兇器竊盜罪，而為被告無罪
    之諭知，核無違誤；檢察官上訴意旨，猶執前詞，指摘原判
    決不當，為無理由，應予駁回。
六、被告經合法傳喚，無正當之理由不到庭，爰不待其陳述，逕
    行判決。
據上論斷，應依刑事訴訟法第368 條、第371條，判決如主文。
本案經檢察官羅建勛到庭執行職務。
中　　華　　民　　國　　96　　年　　7 　　月　　31　　日
                  刑事第九庭    審判長法  官  翁慶珍
                                      法  官  范惠瑩
                                      法  官  陳  箐
以上正本證明與原本無異。
不得上訴。
中　　華　　民　　國　　96　　年　　7 　　月　　31　　日
　　　　　　　　　　　　　　　　　　　書記官  魏文常
